臺灣臺中地方法院刑事判決　　　　　　　96年度交易字第74號
公　訴　人　臺灣臺中地方法院檢察署檢察官
被　　　告　丙○○
上列被告因過失傷害案件，經檢察官提起公訴（95年度調偵字第
263號），被告於準備程序中，為有罪之陳述，並聽取當事人意
見後，本院合議庭裁定改以簡式審判程序判決如下：
    主    文
丙○○過失傷害人致重傷，處有期徒刑陸月，如易科罰金，以銀
元參佰元即新臺幣玖佰元折算壹日。
    犯罪事實
一、丙○○於民國95年2月18日晚上10時54分許，騎乘車號HH8-
    220號重型機車，以時速60公里沿臺中縣大里市○○路○段
    由南往北方向行駛，途經國光路與東明路口，本應注意車前
    狀況，隨時採取必要之安全措施；且應注意行經彎道應減速
    慢行，作隨時停車之準備；而依當時天候晴、夜間有照明、
    路面柏油乾燥無缺陷、道路無障礙物等情形，又無不能注意
    之情事，竟疏未注意車前狀況，復未減速慢行，適林禧爝沿
    東明路欲由東往西方向穿越該路口，亦疏未注意其行進方向
    為紅燈，應停止讓綠燈方向人車先行，丙○○騎乘上開重型
    機車行至該處而以左側把手衝撞林禧爝，致林禧爝倒地因而
    受有頭部外傷合併腦挫、顱內出血、左側半球拴塞、左側第
    3 、4、5肋骨骨折、前額撕裂傷、身體多數擦傷、挫傷等傷
    害，經送醫急救後仍因前開傷害肇致創傷性腦傷併右側無力
    、水腦症、失語症等，產生運動、語言及吞嚥功能障礙，日
    常生活完全無法自理，需由他人24小時照顧之情狀，達身體
    健康重大不治之重傷害程度。
二、案經林禧爝配偶甲○○訴請臺灣臺中地方法院檢察署檢察官
    偵查起訴。
    理      由
一、訊據被告丙○○對於前開犯罪事實坦承不諱，核與證人劉澤
    棟之證述相符，並有道路交通事故現場圖、道路交通事故調
    查報告表（一）（二）、臺中縣大里市○○路○段與東明路
    口監視器照片4張、交通事故現場照片24張、財團法人仁愛
    綜合醫院診斷證明書1張、中山醫學大學附設醫院診斷證明
    書3張及林禧爝中華民國身心障礙手冊影本1張在卷可證。按
    汽車行駛時駕駛人應注意車前狀況，並隨時採取必要之安全
    措施；汽車行經彎道均應減速慢行，作隨時停車之準備，道
    路交通安全規則第94條第3項、第93條第1項第2款分別訂有
    明文，被告駕駛車輛自應注意上述道路交通安全規定，而依
    當時之天候、視線及道路狀況均無不良情狀下，又無不能注
    意之情事，被告竟疏未注意上揭道路交通安全規則規定。另
    公訴人起訴認被告丙○○行經肇事地點在行人穿越道，遇有
    被害人林禧爝在該行人穿越道上穿越時，被告丙○○未暫停
    讓行人先行通過，被告不依規定暫停讓行人先行通過，因而
    致人受傷，有違道路交通安全規則第103條規定，應依道路
    交通管理處罰條例第86條第1項規定加重其刑一節，經訊之
    被告丙○○，則堅決否認，並辯稱：「就鑑定意見書是單方
    之詞，所言不實在，應是在兩個人行穿越道中間路口撞到的
    ，當時我行走的方向是綠燈，我方是幹道，對方是支線道，
    當時我是過了天橋，是在天橋和對面的人行道中間撞到被害
    人的，當時我也受傷」等語。查依現場照片所示，被害人林
    禧爝被撞後之血跡，係在人行道之前，而被告丙○○撞倒被
    害人，機車倒地後之機車刮地痕，亦自人行斑馬線前之血跡
    前3點1公尺開始有倒地後之刮地痕（血跡離人行斑馬線尚有
    一些距離），行人血跡、及機車括地痕，均於人行斑馬線前
    ，臺灣省台中縣區車輛行車事故鑑定委員會之鑑定，認為被
    告係在行人穿越道上被撞，因鑑定時被告並無前往說明，以
    致造成誤認，可見撞擊點係在人行斑馬線前，而非在人行斑
    馬線上。又肇事當時被告行進方向應屬綠燈，有當時路口監
    視器，連續錄影拍下被告倒地後，仍有汽車依序前進之照片
    可證，被告所辯並非在人行穿越道上撞及被害人、及其行進
    方向為綠燈，此部分所辯應堪採信。惟被告有前述過失因而
    肇事，堪認其有過失犯行，致林禧爝倒地因而受有頭部外傷
    合併腦挫、顱內出血、左側半球拴塞、左側第3、4、5肋骨
    骨折、前額撕裂傷、身體多數擦傷、挫傷等傷害，經送醫急
    救後仍因前開傷害肇致創傷性腦傷併右側無力、水腦症、失
    語症等，產生運動、語言及吞嚥功能障礙，日常生活完全無
    法自理，需由他人24小時照顧之情狀，達身體健康重大不治
    之重傷害程度，有財團法人仁愛綜合醫院診斷證明書壹張、
    中山醫學大學附設醫院診斷證明書三張、中華民國身心障礙
    手冊影本壹張，被害人因此次車禍造成重大傷害，聲請為禁
    治產宣告，亦有本院95年度禁字第266號裁定附卷可證，被
    告之過失與被害人林禧爝之重傷結果間具有相當因果關係，
    是被告丙○○犯行堪予認定。
二、按行為後法律有變更者，適用行為時之法律。但行為後之法
    律有利於行為人者，適用最有利於行為人之法律，刑法第2
    條第1項定有明文。被告於犯罪時之刑法第41條第1項前段規
    定：「犯最重本刑為5年以下有期徒刑以下之刑之罪，而受6
    個月以下有期徒刑或拘役之宣告，因身體、教育、職業、家
    庭之關係或其他正當事由，執行顯有困難者，得以1元以上3
    元以下折算一日，易科罰金。」又被告行為時之易科罰金折
    算標準，修正前罰金罰鍰提高標準條例第2條前段（現已刪
    除）規定，就其原定數額提高為100倍折算1日，則本件被告
    行為時之易科罰金折算標準，應以銀元300元折算1日，經折
    算為新臺幣後，應以新臺幣900元折算為1日。惟95年7月1日
    修正公布施行之刑法第41條第1項前段則規定：「犯最重本
    刑為五年以下有期徒刑以下之刑之罪，而受六個月以下有期
    徒刑或拘役之宣告者，得以新臺幣一千元、二千元或三千元
    折算一日，易科罰金。」比較修正前後之易科罰金折算標準
    ，以95年7月1日修正公布施行前之規定，較有利於受刑人，
    則應依刑法第2條第1項前段，適用修正前刑法第41條第1項
    前段規定，定其折算標準。
三、核被告丙○○所為，係犯刑法第284條第1項後段之過失致人
    重傷罪。爰審酌被告犯罪所生之危害、被害人之傷勢嚴重及
    其就本件車禍之發生過失程度、被害人與有過失之情形，被
    告已盡力欲向銀行貸款新台幣（下同）40萬元，賠償被害人
    ，而被害人請求賠償1243萬1269元，惟因賠償金額雙方差距
    過大，被告至今尚未能與被害人達成和解，被告顯然有誠意
    和解，惟念被告犯罪後坦認犯行，顯有認錯悔過之意，請求
    從輕量刑等一切情狀，量處如主文所示之刑，並依修正前刑
    法之規定諭知易科罰金之折算標準，以示懲儆。
據上論斷，應依刑事訴訟法第273條之1第1項、第299條第1項前
段，刑法第2條第1項、第284條第1項後段、修正前第41條第1項
前段，罰金罰鍰提高標準條例第1條前段、修正前第2條，現行法
規所定貨幣單位折算新臺幣條例第2條，判決如主文。
本案經檢察官乙○○到庭執行職務。
中　　華　　民　　國　　96  　年  　5　 　月　　18　　日
　　　　　　　　　刑事第一庭    法　官  黃松竹
以上正本證明與原本無異。
如不服本判決應於送達後十日內向本院提出上訴狀（須附繕本
），上訴於臺灣高等法院臺中分院。
　　　　　　　　　　　　　　　　書記官　董美惠
中　　華　　民　　國　　96　　年　　5　   月　　18　　日
附錄本案論罪科刑法條全文
刑法第二百八十四條：
因過失傷害人者，處六月以下有期徒刑、拘役或五百元以下罰金
，致重傷者，處一年以下有期徒刑、拘役或五百元以下罰金。
從事業務之人，因業務上之過失傷害人者，處三年以下有期徒刑
、拘役或二千元以下罰金。
